臺灣高等法院臺中分院刑事判決
110年度金上訴字第2118號
上  訴  人  
即  被  告  梁維倫



上列上訴人即被告因加重詐欺等案件，不服臺灣臺中地方法院
110年度金訴字第390號中華民國110年9月8日第一審判決(起訴案
號：臺灣臺中地方檢察署110年度少連偵字第191號)，提起上訴
，本院判決如下：
    主  文
上訴駁回。
    事實及理由
一、本案經本院審理結果，認為第一審判決之認事用法及量刑均
    無不當，應予維持，除證據部分應補充「上訴人即被告乙○○
    (下稱被告)於本院準備程序及審理時之自白(本院卷第160
　　、181至187頁)」外，餘皆引用第一審判決書記載之事實、
    證據及理由(如附件)。
二、被告上訴意旨略以：
　㈠被告本案雖構成累犯，但在本案之前沒有犯過詐欺案件，請
    依司法院釋字第775號解釋意旨，裁量不依刑法第47條第1項
    規定加重最低本刑。
　㈡被告從警詢、地檢、地院全部認罪，但還是覺得原審判太重
    ，懇請從輕量刑。
三、本院審理範圍：
　　按刑事訴訟法第348條於民國110年6月16日修正公布、同年
    月18日施行，修正後該條規定「上訴得對於判決之一部為之
    。對於判決之一部上訴者，其有關係之部分，視為亦已上訴
    。但有關係之部分為無罪、免訴或不受理者，不在此限。上
    訴得明示僅就判決之刑、沒收或保安處分一部為之。」且依
    其立法理由：「本項但書所稱『無罪、免訴或不受理者』，並
    不以在主文內諭知者為限，即第一審判決就有關係之部分於
    理由內說明不另為無罪、免訴或不受理之諭知者，亦屬之」
    。另同日修正公布、施行之刑事訴訟法施行法第7條之13前
    段規定：「中華民國110年5月31日修正通過之刑事訴訟法施
    行前，已繫屬於各級法院之案件，於施行後仍適用修正前刑
    事訴訟法第348條規定」。上述「已繫屬於各級法院」之文
    義，應解釋為：應否適用新法規定以決定當事人上訴之範圍
    ，應以該案件在新法修正施行前是否已經繫屬於各上訴審法
    院(即第二審、第三審法院)而定。倘新法修正施行時，第一
    審尚未判決或已判決尚未因提起上訴而繫屬於第二審法院，
    則其上訴範圍之認定，應依程序從新原則適用新法之規定。
    反之，若新法修正施行前，案件已經上訴移審第二審或第三
    審法院繫屬中，基於保障當事人期待利益(信賴保護)、正當
    防禦權以及程序一貫性原則，自仍應適用舊程序法之規定終
    結之。本案係於上開規定修正施行後之110年12月8日始繫屬
    於本院，有臺灣臺中地方法院110年12月7日中院平刑祝110
    金訴390字第1100082403號函上所蓋本院收案章戳為憑(本院
    卷第3頁)，故上訴之效力及其範圍，應依修正後刑事訴訟法
    第348條規定判斷。而本案檢察官並未提起上訴，被告則僅
    就原判決有罪部分提起上訴，是原判決關於不另為無罪諭知
    部分(即被告被訴涉犯組織犯罪防制條例第4條第1項招募他
    人加入犯罪組織罪嫌部分)，已經確定，不在本院審理範圍
    內，本院審理範圍僅限於原判決關於被告有罪部分，先予指
    明。
四、駁回上訴之理由：
　㈠關於累犯是否加重：
　　查被告前因①施用毒品等案件，經臺灣桃園地方法院104年度
    聲字第1952號裁定應執行有期徒刑8月確定(下稱甲案)，入
    監執行後，於假釋出監前之「104年12月31日」執行完畢；②
    違反藥事法案件，經臺灣新北地方法院103年度訴緝字第126
    號判決判處有期徒刑4月確定，於「105年4月27日」執行完
    畢；③上開第②案嗣與被告另犯施用毒品、侵占等案件，經臺
    灣桃園地方法院105年度聲字第2068號裁定應執行有期徒刑1
    年2月確定(裁定確定日期為105年7月25日，下稱乙案)；經
    接續執行甲案、乙案後，於105年7月22日縮短刑期假釋出監
    ，嗣經撤銷假釋，入監執行殘刑2月24日至106年4月24日；④
    乙案復與被告另犯侵占案件，經臺灣桃園地方法院106年度
    聲字第552號裁定應執行有期徒刑1年4月確定(裁定確定日期
    為106年4月3日)，入監執行後，於「106年10月6日」執行完
    畢。以上各情，有臺灣高等法院被告前案紀錄表附卷可稽。
    被告受有期徒刑之執行完畢後，5年以內故意再犯本件有期
    徒刑以上之罪，為累犯，本院依司法院大法官會議釋字第77
    5號解釋意旨，衡量被告構成累犯之前科眾多，其中並有與
    本案加重詐欺罪同屬財產犯罪性質之侵占罪，顯見被告未能
    因前案執行完畢而產生警惕作用，對於刑罰反應力薄弱，以
    致又犯本案，如適用累犯規定加重最低本刑，並不會使被告
    所受之刑罰超過其所應負擔之罪責，也不會使其人身自由因
    此遭受過苛之侵害，與罪刑相當原則及比例原則皆無抵觸，
    故依刑法第47條第1項規定加重其刑。原審判決亦同此認定
    ，應予維持。　　　　　
  ㈡關於原審量刑是否過重：
　  原審科刑理由係審酌被告正值壯年，不思循正途獲取經濟收
    入，加入詐欺集團擔任如原審判決事實欄所載分工角色，而
    共同為原審判決事實欄及附表所示犯行，不僅使詐欺等財產
    犯罪於社會上充斥橫行，且使告訴人甲○○蒙受財產損失，所
    為實應嚴懲，惟考量被告於原審審理時就所涉犯行均予坦承
    ，犯後態度尚可，另參酌告訴人所受損害及被告迄今未與其
    和解或調解，暨被告自陳之教育程度、職業、家庭經濟與生
    活狀況(原審卷第101頁)等一切情狀，量處有期徒刑1年6月
    。經核原審對被告科刑時審酌之上開情狀，業已考量刑法第
    57條所列各款事項，所處刑度符合公平正義及比例原則，並
    無過重之情形。被告上訴意旨請求量處較原判決更輕之刑，
    要無可採。本件上訴為無理由，應予駁回。
據上論斷，應依刑事訴訟法第368條、第373條，判決如主文。　
本案經檢察官林俊杰提起公訴，檢察官丙○○到庭執行職務。
中　　華　　民　　國　　111 　年　　3 　　月　　30　　日
                  刑事第八庭  審判長法  官  林清鈞
                                    法  官  簡婉倫
                                    法  官  黃小琴
以上正本證明與原本無異。
如不服本判決，應於收受送達後20日內向本院提出上訴書狀，其
未敘述上訴理由者，並得於提起上訴後20日內向本院補提理由書
(均須按他造當事人之人數附繕本)「切勿逕送上級法院」。因疫
情而遲誤不變期間，得向法院聲請回復原狀。

                                    書記官  李宜珊
　　　　　　　　　　　　　　　　　　
中　　華　　民　　國　　111 　年　　3 　　月　　30　　日